臺灣高雄地方法院刑事判決　　　　　　　94年度重訴字第13號
公　訴　人　臺灣高雄地方法院檢察署檢察官
被　　　告　丙○○　男　34歲.
指定辯護人　本院公設辯護人周書帆
被　　　告　乙○○　男　26歲.
選任辯護人　莊雯琇律師
　　　　　　林樹根律師
　　　　　　邱麗妃律師
上列被告因違反毒品危害防制例案件，經檢察官提起公訴（93年
度偵字第21430 號、第24148 號），本院判決如下：
    主  文
丙○○販賣第一級毒品，處有期徒刑拾貳年陸月，褫奪公權陸年
。第一級毒品海洛因磚陸塊（驗後合計淨重貳仟零玖拾柒點捌伍
公克，包裝重貳佰玖拾肆點柒壹公克），沒收銷燬之；紙袋壹個
及報紙壹張，均沒收之。
乙○○無罪。
    事  實
一、丙○○明知海洛因係屬毒品危害防制條例第2 條第2 項第1
    款所列第一級毒品，不得非法持有、販賣，竟基於意圖營利
    而販賣海洛因之犯意，於民國93年10月22日前後，在台中地
    區，與不詳姓名年籍，綽號「文興」之成年男子達成以每1
    塊海洛因磚新台幣（下同）50萬元之價格販入海洛因磚6 塊
    之合意，並預計再以每塊海洛因磚獲利5 萬元之利潤轉手販
    賣予他人。丙○○與上開綽號「文興」之人並約定丙○○先
    支付80萬元之前金（另有尾款220 萬元），再自行至高雄市
    旗津區取得上開所販入之海洛因磚6 塊。丙○○乃於同年月
    27日下午3 時許，先在台中市○○路與崇得路口交付80萬元
    與綽號「文興」之人，並於同日下午4 時許乙○○來電時，
    藉機告以欲南下高雄找朋友為由邀不知情之乙○○（另為無
    罪判決，詳後述）一同由台中市區駕駛丙○○弟媳吳美娟所
    有車牌號碼6007-FW 號自用小客車南下高雄。嗣丙○○於同
    日晚上8 時45分許，在高雄市旗津碼頭附近，獨自下車走向
    碼頭，並於碼頭某石柱邊取得紙袋1 個，紙袋內並裝有其先
    前已購得之6 塊海洛因磚（驗後合計淨重2097.85 公克，包
    裝重294.71公克）及包蓋上開海洛因磚所用之報紙1 張後，
    即返回前揭自用小客車內，並將上開紙袋放置於駕駛座後方
    腳踏板上，且由乙○○駕車往高雄市區方向行駛；然旋即於
    同日晚上8 時55分許，在途經高雄港過港隧道時，為當日依
    據線索監控本案之法務部調查局航業海員調查處高雄站調查
    員以現行犯逮捕丙○○等二人，並在其等所駕乘之該自用小
    客車車內查獲丙○○所有內已盛裝6 塊海洛因磚之紙袋1 個
    及包蓋上開海洛因磚之報紙1 張。
二、案經法務部調查局航業海員調查處高雄站移送臺灣高雄地方
    法院檢察署檢察官偵查起訴。
    理  由
壹、有罪部分：
一、上揭犯罪事實，業據被告丙○○於檢察官偵查中、本院審理
    時坦承不諱（見93年度偵字第21430 號偵查卷第51至53頁、
    本院卷第13至15頁、第156 頁等），核與證人即當日（93年
    10月27日）查獲海洛因磚6 塊之法務部調查局航業海員調查
    處高雄站調查員丁○○於檢察官偵查中及本院審理時結稱：
    當日（93年10月27日）有監聽被告丙○○之行動電話掌握被
    告丙○○的行蹤，才知道被告丙○○要下來高雄，在高雄市
    ○○區○段因天色很暗，路小且訊息不是很清楚有跟脫，而
    未確切跟到及目睹被告丙○○取得毒品之情形，然後來被告
    丙○○所乘之自用小客車駛離，我們研判他們應該已經取得
    毒品所以在過港隧道那邊攔截，在過港隧道攔截該車時，於
    打開車門後在駕駛座後方座位之腳踏板上發現一個紙袋，裡
    面有海洛因磚6 塊等語情節相符（見93年度偵字第21430 號
    偵查卷第64至65頁、本院卷第138 至142 頁）。又於93年10
    月27日晚上8 時55分許，在高雄市前鎮區○○○道，被告丙
    ○○為警扣得其所有之海洛因磚6 塊之事實，亦有高雄縣政
    府警察局搜索扣押筆錄、扣押物品目錄表各1 份、現場照片
    8 幀在卷可稽（見警卷第18頁、第20頁至第24頁），且為被
    告丙○○所坦認。再者，扣案海洛因磚6 塊經送法務部調查
    局鑑定結果，確為第一級毒品海洛因，驗後合計淨重2097.
    85公克，包裝重294.71公克乙情，亦有該局93年11月5 日調
    科壹字第220018585 號鑑定通知書1 紙在卷可稽（見93年度
    偵字第21430 號偵查卷第46頁）。此外，本案扣案之海洛因
    數量龐大（海洛因磚6 塊，驗後合計淨重2097.85 公克），
    則被告丙○○購入後衡情亦不可能係作為施用、無償轉讓或
    贈與之用途，是被告丙○○自白其係基於販賣營利之意圖而
    販入海洛因，欲轉售圖利等情，與經驗法則及上開事證不悖
    ，自堪信為真實。本件事證明確，被告犯行洵堪認定。
二、按海洛因係毒品危害防制條例第2 條第2 項第1 款規定之第
    一級毒品。而所謂販賣行為，並不以販入之後復行賣出為要
    件，祇要以營利為目的，將毒品購入或賣出，有一於此，其
    犯罪即為完成（最高法院25年非字第123 號判例意旨參照）
    。核被告丙○○意圖營利而販入第一級毒品海洛因之所為，
    係犯毒品危害防制條例第4 條第1 項之販賣第一級毒品罪。
    又被告丙○○持有第一級毒品海洛因之低度行為，已為販賣
    之高度行為所吸收，不另論罪。另查被告丙○○已婚，並育
    有幼子林則丞（87年1 月7 日生）、幼女林辛樺（85年12月
    3 日生），原有正當工作，有戶籍謄本、在職證明書、薪資
    證明單各1 份附卷足參（見本院卷第167 至169 頁），其因
    一時經濟拮據，為扶養家庭及改善家計無奈鋌而走險，犯後
    已知錯坦認犯行，且其販入毒品後尚未販出即為警查獲，危
    害尚非重大，如量處最低度之無期徒刑，顯屬情輕法重，衡
    情不無可憫，爰依刑法第59條之規定，減輕其刑。茲審酌被
    告丙○○有搶奪、違反懲治盜匪條例等前科（均不構成累犯
    ），有臺灣高等法院被告前案紀錄表1 份附卷可稽，素行不
    佳，其明知毒品危害人體健康，影響家庭、社會治安至深且
    鉅，為牟一己私利，不惜違法犯禁，竟意圖不法利益而販入
    毒品，且扣案之毒品數量甚鉅，惟幸能為警及時查獲，未流
    入市面，而得以暫杜毒品泛濫，毒害國人，再衡以被告丙○
    ○犯後知錯坦承犯行，已知悔悟，且其毒品尚未販出即遭查
    獲，未造成實害及其犯罪之手段、智識程度、生活狀況等一
    切情狀，量處如主文所示之刑，又依被告丙○○所犯販賣毒
    品罪，衡其性質，認有褫奪公權之必要，併依刑法第37條第
    2 項宣告褫奪公權6 年，以資懲儆。扣案第一級毒品海洛因
    磚6 塊（驗後合計淨重2097.85 公克，包裝重294.71公克且
    殘留第一級毒品海洛因難以分析剝離），應依毒品危害防制
    條例第18條第1 項前段之規定，宣告沒收銷燬之；至於鑑驗
    耗用部分，既已滅失，自毋庸諭知沒收銷燬。又被告丙○○
    販入海洛因磚6 塊時用以盛裝攜帶俟機賣出海洛因磚之紙袋
    1 個及包蓋海洛因磚之報紙1 張，因均有防止毒品裸露、逸
    出及潮濕之功用，並便於攜帶，係被告所有供本件販賣第一
    級毒品所用之物，且無證據證明確已滅失，均應依毒品危害
    防制條例第19條第1 項之規定，併予宣告沒收之。至扣案NO
    KIA 8310型號行動電話1 支 (內含門號0000000000號SIM 卡
    1 枚），雖屬被告丙○○所有，然非供本案販賣毒品聯絡所
    用，業據被告丙○○堅稱甚詳在卷（參本院卷第15、159 頁
    ，供稱係以NOKIA 8250型號行動電話1 支以不詳門號易付卡
    聯絡交易毒品），亦查無證據證明確與本案被告丙○○販賣
    毒品有直接關連，爰不為沒收之論知。另被告丙○○用以聯
    絡毒品交易所用之NOKIA 8250型手機1 支（含不詳門號之易
    付卡），因查獲當時，調查員漏未一併扣案，經本院函請台
    中市警察局派員前往查扣時，業經被告丙○○之妹林韋鈴變
    賣與他人乙情，有台中市警察局第五分局94年3 月28日函及
    隨函所附調查筆錄1 份在卷可稽（見本院卷第53頁、第59至
    60頁），既已非被告丙○○所有，爰亦不為沒收之諭知。又
    毒品危害防制條例第19條第3 項規定，犯同條例第4 條之罪
    所使用之水、陸、空交通工具，應予沒收者，仍以屬於犯人
    所有者為限，始得沒收之（最高法院91年度台上字第618 號
    判決意旨參照）。經查，被告丙○○犯本件犯罪（即毒品危
    害防制條例第4 條之罪）所駕駛之車牌號碼6007-FW 號自用
    小客車1 部，為案外人吳美娟所有，非屬被告丙○○所有，
    有車號查詢汽車車籍資料1 份在卷可稽（見本院卷第19頁）
    ，衡諸上開說明，自不得為沒收之諭知，併予敘明。
貳、無罪部分：
一、公訴意旨另以：被告乙○○與被告丙○○共同基於販賣第一
    級毒品海洛因以營利之犯意聯絡，與被告丙○○一同由台中
    市區駕駛被告丙○○弟媳吳美娟所有之車牌號碼6007-FW 號
    自用小客車南下高雄取貨（海洛因），嗣於93年10月27日晚
    上8 時55分許，在開車途經高雄港過港隧道時，為當日依據
    線索監控本案之法務部調查局航業海員調查處高雄站調查員
    ，以現行犯逮捕，並在其等所駕乘之該自用小客車車內查獲
    被告丙○○所有內已盛裝6 塊海洛因磚之紙袋1 個及包蓋上
    開海洛因磚之報紙1 張，因認被告乙○○共同涉犯毒品危害
    防制條例第4 條第1 項之販賣第一級毒品罪嫌等語。
二、按犯罪事實應依證據認定之，無證據不得認定犯罪事實，又
    不能證明被告犯罪或其行為不罰者，應諭知無罪之判決，刑
    事訴訟法第154 條第2 項及第301 條第1 項分別定有明文。
    又認定犯罪事實所憑之證據，雖不以直接證據為限，間接證
    據亦包括在內，然無論直接或間接證據，其為訴訟上之證明
    ，須於通常一般之人均不致於有所懷疑，而得確信其為真實
    之程度者，始得據之為有罪之認定，倘其證明尚未達到此一
    程度，而有合理性懷疑之存在時，即無從為有罪之認定（最
    高法院76年台上字第4986號判例意旨參照）。再按刑事訴訟
    法上所謂認定犯罪事實之證據，係指足以認定被告確有犯罪
    行為之積極證據而言，該項證據自須適合於被告犯罪事實之
    認定，始得採為斷罪資料；犯罪事實之認定，應憑真實之證
    據，倘證據是否真實尚欠明顯，自難以擬制推測之方法，為
    其判斷之基礎（最高法院53年台上字第656 號及29年上字第
    3105號判例可資參照）。
三、公訴人認被告乙○○涉有上揭販賣第一級毒品罪嫌，無非係
    以被告乙○○所持用之0000000000號行動電話於案發前數日
    ，曾與被告丙○○之0000000000門號行動電話有多次通聯紀
    錄，然於案發當日及前一日則無相關通聯，有被告丙○○00
    00000000號行動電話於93年9 、10月間之雙向通聯紀錄附卷
    可證，而認被告二人應於事前即已約妥本案行動，並非在案
    發當日才由被告丙○○臨時請乙○○陪同南下高雄，故被告
    乙○○與被告丙○○應有販賣第一級毒品之犯意聯絡為其主
    要論據。訊據被告乙○○堅決否認有何販賣第一級毒品海洛
    因之犯行，辯稱：案發當日係被告丙○○邀伊一同前往高雄
    找朋友，因當日有空乃答應一同前往，伊沒有共同販賣毒品
    之行為等語。
四、經查：
  (一)依卷附東信電信股份有限公司檢附之被告丙○○0000000000
    門號行動電話之雙向通聯紀錄，被告乙○○於案發當日（即
    93年10月27日）下午4 時0 分2 秒許，確有以0000000000號
    行動電話撥打被告丙○○0000000000號行動電話，有上開通
    聯紀錄1 份附卷可稽（見93年度偵字第21430 號偵查卷第78
    頁），是公訴人上開所認「被告乙○○所持用之0000000000
    號行動電話於案發前數日，曾與被告丙○○之0000000000門
    號行動電話有多次通聯紀錄，然於案發當日及前一日則無相
    關通聯，有被告丙○○0000000000號行動電話於93年9 、10
    月間之雙向通聯紀錄附卷可證，而認被告二人應於事前即已
    約妥本案行動，並非在案發當日才由被告丙○○臨時請乙○
    ○陪同南下高雄，故被告乙○○與被告丙○○應有販賣第一
    級毒品之犯意聯絡」，顯係誤會，而與卷證資料明顯不符，
    自非可採。
  (二)被告乙○○雖與被告丙○○同車遭警查獲，並於車內發現第
    一級毒品海洛因磚6 塊。惟認定犯罪事實所憑之證據，雖不
    以直接證據為限，間接證據亦包括在內，然無論直接或間接
    證據，其為訴訟上之證明，須於通常一般之人均不致於有所
    懷疑，而得確信其為真實之程度者，且難以擬制推測之方法
    ，為其判斷之基礎，迭據最高法院著有判例可參已詳如前述
    。訊據被告乙○○堅詞否認有共同販賣第一級毒品海洛因之
    犯行並辯稱：案發當日係被告丙○○邀伊一同前往高雄找朋
    友，因當日有空乃答應一同前往，伊沒有共同販賣毒品之行
    為等語，核與證人即共同被告丙○○於本院證稱：當日伊問
    他（被告乙○○）有沒有空，因為路程較遠一個人開車很累
    、無聊，如果他有空的話就跟伊一起下去，到高雄旗津時伊
    就告訴他說下去找個朋友一下子就回來了，請他在車上等伊
    等語相符（見本院卷第145 至146 頁），另經本院詳閱全卷
    證據資料，亦查無任何積極事證可證被告乙○○與被告丙○
    ○就「販賣第一級毒品海洛因」有何犯意聯絡或行為分擔（
    如資金之提供，商談如何販入第一級毒品海洛因，販入之金
    額、時間，如何賣出及售價等情），益徵被告乙○○辯稱伊
    沒有共同販賣第一級毒品等語，應非不實，而堪採信。至證
    人丁○○、甲○○於本院審理時雖證稱：研判被告乙○○應
    該是被告丙○○之小弟，幫被告丙○○交易毒品等證詞，然
    證人上開證述係屬證人個人意見臆測之詞，且證人甲○○亦
    證稱：譯文內容都是簡單的對答，例如「見面談」、「百貨
    公司前面見」等等此類對話，譯文一併移送亦無實益等語甚
    詳（見本院卷第143 頁），自亦難認證人上開個人意見臆測
    之詞「係以實際經驗為基礎」，則衡諸刑事訴訟法第160 條
    之規定，自不得作為證據，附此敘明。
  (三)綜上所述，公訴人就被告乙○○涉有共同販賣第一級毒品海
    洛因犯行，所舉事證，並未達於通常一般人均不至於有所懷
    疑，堪予確信其已臻真實之程度，揆諸前揭法條規定及說明
    ，當無從據以為被告乙○○有罪之認定。此外復查無其他積
    極事證足資認定被告乙○○確有被訴之販賣第一級毒品海洛
    因犯行，自應為被告乙○○無罪判決之諭知。
據上論斷，應依刑事訴訟法第299 條第1 項前段、第301 條第1
項前段，毒品危害防制條例第4 條第1 項、第18條第1 項前段、
第19條第1 項，刑法第11條、第37條第2 項、第59條，判決如主
文。
本案經檢察官戊○○到庭執行職務。
中　　華　　民　　國　　94　　年　　7 　　月　　27　　日
                  刑事第十五庭審判長法  官　莊松泉
                                    法  官　林揚奇
                                    法  官　林永村
以上正本證明與原本無異。
如不服本判決，應於判決送達後10日內，向本院提出上訴狀。
中　　華　　民　　國　　94　　年　　7 　　月　　27　　日
                                    書記官  李祥銘
附錄本判決論罪之法條：
毒品危害防制條例第4條第1項：
製造、運輸、販賣第一級毒品者，處死刑或無期徒刑；處無期徒
刑者，得併科新臺幣1千萬元以下罰金。
